【裁判字號】    95,訴,3373
【裁判日期】    951229
【裁判案由】    違反槍砲彈藥刀械管制條例
【裁判全文】
臺灣高雄地方法院刑事判決              95年度訴字第3373號
公  訴  人  臺灣高雄地方法院檢察署檢察官
被      告  乙○○
指定辯護人  本院公設辯護人丙○○
上列被告因違反槍砲彈藥刀械管制條例案件，經檢察官提起公訴
（95年度偵字第15161號），本院判決如下：
    主  文
乙○○未經許可，持有可發射子彈具有殺傷力之改造手槍，累犯
，處有期徒刑年壹月，扣案之仿BERETTA 廠92FS型、84型半自
動改造手槍共貳支（各含彈匣壹個，槍枝管制編號0000000000號
、0000000000號）、具有殺傷力之土造直徑9MM 子彈貳拾壹顆、
具有殺傷力之直徑8.5MM改造子彈肆顆，均沒收之。
    事  實
一、乙○○前於民國94年間，因傷害案件，經臺灣高雄地方法院
    以94年度簡字第4317號判處有期徒刑2 月確定，並於94年11
    月29日易科罰金執行完畢。詎仍不知悔改，明知手槍、子彈
    係屬槍砲彈藥刀械管制條例所公告列管之違禁物品，未經主
    管機關許可，不得持有，竟於95年5 月7 日晚間10時許，在
    高雄縣旗山鎮中山公園旁「五府千歲廟」外，收受真實姓名
    年籍不詳、綽號「阿賢」之成年男子所交付之具殺傷力之改
    造仿BERETTA 廠92FS型半自動手槍1 支 (槍枝管制編號0000
    000000號，含彈匣1 副)、 改造仿BERETTA 廠84型半自動手
    槍1 支（含彈匣1 副，槍枝管制編0000000000號）、具有殺
    傷力之土造直徑9MM 子彈21顆、具有殺傷力之直徑8.5MM 改
    造子彈4 顆，未經許可而持有之，以抵償「阿賢」積欠其之
    新台幣3 萬元債務。乙○○將改造仿BERETTA 廠92FS型半自
    動手槍1 支 (槍枝管制編號0000 000000 號，含彈匣1 副)
    、具有殺傷力之土造直徑9MM 子彈20顆放置於高雄市三民區
    ○○○路331 號9 樓住處，將改造仿BERETTA 廠84型半自動
    手槍1 支（含彈匣1 副，槍枝管制編0000000000號）、具有
    殺傷力之土造直徑9MM 子彈1 顆、具有殺傷力之直徑8.5MM
    改造子彈4 顆，置放在高雄縣旗山鎮旗山糖廠附近。嗣於95
    年5 月30日凌晨3 時50分許，在高雄市苓雅區○○○路與興
    中路口，見警方巡邏車行經現場，一時心虛閃入其友人何宗
    誠所駕駛之車牌號碼ZS-0895 號自小客車內，警方發覺有異
    遂上前盤查，而當場查獲並扣得其持有之改造仿BERETTA 廠
    92FS型半自動手槍1 支 (槍枝管制編號0000 000000 號，含
    彈匣1 副)、 具有殺傷力之土造直徑9MM 子彈20顆，始悉上
    情。又乙○○另案（本院95年度訴字第3900號殺人未遂等案
    件）於95年7 月30日凌晨0 時30分許，因偶發事件與人爭執
    ，而持上開改造仿BERETTA 廠84型半自動手槍1 支（含彈匣
    1 副，槍枝管制編0000000000號）、具有殺傷力之土造直徑
    9M M子彈1 顆、具有殺傷力之直徑8.5MM 改造子彈4 顆，為
    犯殺人未遂罪嫌，為警扣得上開該等具殺傷力之槍枝、子彈
    。
二、案經高雄市政府警察局移請暨高雄縣政府警察局旗山分局報
    請臺灣高雄地方法院檢察署檢察官偵查起訴。
    理  由
壹、程序方面
一、按被告以外之人於審判外之言詞或書面陳述，除法律有規定
    者外，不得作為證據，刑事訴訟法第159 條第1 項定有明文
    。證人何宗誠於警詢中所為之陳述、內政部警政署槍彈鑑定
    書、扣押筆錄、扣押物品目錄表等，對被告而言，亦屬被告
    以外之人於審判外之陳述，依上揭法條規定，原則上亦無證
    據能力。然被告以外之人於審判外之陳述，雖不符前4 條之
    規定，而經當事人於審判程序同意作為證據，法院審酌該言
    詞陳述或書面陳述作成時之情況，認為適當者，亦得為證據
    ，刑事訴訟法第159 條之5 亦定有明文。本案被告、辯護人
    於本院審理時陳稱：同意上開資料作為證據，而前開證據，
    亦未經渠等主張有何非出於自由意志或不法取證之情形，是
    本件認為容許渠等陳述之證據能力，亦無不當，應依刑事訴
    訟法第159 條之5 之規定，認上開證據均有證據能力。
貳、實體方面
一、上揭犯罪事實，業據被告乙○○於本院調查、審理時均坦承
    不諱，核與證人何宗誠於警詢證述情節相符，且查所扣案之
    改造92FS型半自動手槍1 枝（含金屬彈匣一個，槍枝管制編
    號0000 000000 號）經送鑑驗結果，認係由仿BERETTA 廠92
    FS型半自動手槍製造之槍枝換裝土造金屬槍管而成之改造手
    槍，機械性能良好，可擊發適用子彈，認具殺傷力；而子彈
    20顆，經送鑑驗結果，認係土造子彈，均具直徑9MM 金屬彈
    頭，經實際試射，均可擊發，認具殺傷力，有內政部警政署
    刑事警察局95年7 月28日刑鑑字第0950079331號槍彈鑑定書
    暨所附編號1 至9 號之照片在卷，至本院95年度訴字第3900
    號案件扣案之改造84型半自動手槍1 枝（含彈匣1 副，槍枝
    管制編0000000000號）經送鑑驗結果，認係由仿BERETTA 廠
    84 型 半自動手槍製造之槍枝，換裝土造金屬槍管而成之改
    造手槍，送鑑驗時，槍枝已分解；而直徑9MM 子彈1 顆，經
    送鑑驗結果，認係土造子彈具直徑9MM 金屬彈頭，經實際試
    射，可擊發，認具殺傷力；直徑8.5MM 子彈3 顆，經送鑑驗
    結果，認係由玩具金屬彈殼組裝直徑約8.5MM 金屬彈頭而成
    之改造子彈，可擊發，認具有殺傷力；另1 顆直徑8.5MM 改
    造子彈，因已於事發現場發射，為彈殼狀態，經送鑑驗結果
    ，認係玩具金屬彈殼，此亦有內政部警政署刑事警察局95年
    8 月30日刑鑑字第0950119739號槍彈鑑定書暨所附編號1 至
    7 號之照片在卷可稽。復有扣押筆錄、扣押物品目錄表、照
    片、本院95年度訴字第3900號全案卷宗在卷可憑，並有扣案
    之改造仿BERETTA 廠92FS型半自動手槍1 支 (槍枝管制編號
    0000 000000 號，含彈匣1 副)、 改造仿BERETTA 廠84型半
    自動手槍1 支（含彈匣1 副，槍枝管制編0000000000號）、
    具有殺傷力之土造直徑9MM 子彈21顆、具有殺傷力之直徑8.
    5MM 改造子彈4 顆可資佐證。足認被告自白核與事實相符，
    犯行洵堪認定。是本案事證明確，應依法論科。
二、按行為後法律有變更者，適用行為時之法律。但行為後之法
    律有利於行為人者，適用最有利於行為人之法律，刑法第2
    條第1 項定有明文。
  (1)修正前刑法第33條第5 款規定罰金刑之罰金數額下限為1 元
    （即新臺幣3 元）以上，修正後該條款規定罰金數額下限提
    高為新臺幣1 千元以上，並以百元計算之。是刑法修正後，
    槍砲彈藥刀械管制條例第8 條第4 項、第12條第4 項之法律
    效果對被告而言較為不利（罰金刑部分罰金數額下限、計算
    標準均提高），從而本件應依刑法第2 條第1 項前段，適用
    行為時即修正前之規定論罪科刑。
  (2)被告行為後，刑法第55條有關想像競合犯之規定，雖有修正
    ，但僅將原條文第55條之內容：「一行為而觸犯數罪名或犯
    一罪而其方法或結果之行為犯他罪名者，從一重處斷」，予
    以修正增加為「一行為而觸犯數罪名者，從一重處斷。但不
    得科以較輕罪名所定最輕本刑以下之刑」，即對於牽連犯之
    規定予以刪除而已，乃保留想像競合犯之規定，且修正後第
    55條尚有前開但書規定，比較結果，以行為時之舊法對被告
    較有利，是依此次刑法第2 條第1 項前段之規定，仍適用原
    修正前刑法第55條前段規定。
  (3)又被告行為後，刑法第11條之規定，固亦有修正，但僅係將
    原條文第11條之內容：「本法總則於其他法令有刑罰之規定
    者，亦適用之。但其他法令有特別規定者，不在此限」，予
    以修正增加為「本法總則於其他法律有刑罰或保安處分之規
    定者，亦適用之。但其他法律有特別規定者，不在此限」而
    已，對被告並無有利與不利之問題，是依此次修正刑法第2
    條第1 項前段之規定，仍適用原修正前刑法第11條前段規定
    ，併此敘明。
三、核被告乙○○所為，係犯槍砲彈藥刀械管制條例第8 條第4
    項之未經許可持有其他可發射子彈具有殺傷力之改造手槍罪
    、同條例第12條第4 項之未經許可持有子彈罪。起訴意旨雖
    未就被告另案查扣之非法持有改造仿BERETTA 廠84型半自動
    具有殺傷力之手槍1 支（含彈匣1 副，槍枝管制編00000000
    00號）、具有殺傷力之土造直徑9MM 子彈1 顆、具有殺傷力
    之直徑8.5MM 改造子彈4 顆部分事實予以起訴，惟該部分未
    經許可持有具殺傷力之槍枝、子彈犯行與本案既係於同一時
    間、在同一地點、均自綽號「阿賢」之男子處收受而同時持
    有者，應屬一行為觸犯數罪名之想像競合犯，係裁判上一罪
    關係之同一案件，本院自得就該部分犯行一併予以審理，附
    此敘明。被告乙○○以一持有行為同時非法持有具殺傷力之
    槍枝2 把及具殺傷力之子彈共25顆，其侵害該規定保護之單
    一社會法益，而所犯未經許可持有改造手槍罪及未經許可持
    有子彈罪二罪，係以一行為觸犯二種構成要件不同之罪名，
    為想像競合犯，應依修正前刑法第55條前段規定，從一重之
    槍砲彈藥刀械管制條例第8 條第4 項之未經許可持有其他可
    發射子彈具有殺傷力之改造手槍罪論處。被告前於94年間，
    因傷害案件，經臺灣高雄地方法院以94年度簡字第4317號判
    處有期徒刑2 月確定，並於94年11 月29 日易科罰金執行完
    畢乙節，有臺灣高等法院被告前案紀錄表在卷可稽，其於有
    期徒刑執行完畢後5 年內，再故意犯本件有期徒刑以上之罪
    ，不論依行為時刑法第47條，或95年7 月1 日修正公布施行
    之刑法（即修正後刑法）第47條第1 項之規定，均構成累犯
    ，對被告而言並無有利或不利之情形，自不生新舊法比較之
    問題，應逕依修正前刑法第47條規定論以累犯，並加重其刑
    。爰審酌改造手槍、子彈均屬高度危險物品，被告自綽號「
    阿賢」之人收受而非法持有具殺傷力之改造手槍2 枝、具殺
    傷力之改造子彈共25顆，數量非少，對社會治安所生潛在之
    危害甚大，且其持有上開槍、彈，有部分供作犯罪之用，所
    造成之危害、持有時間長短，惟念其犯後坦承犯行，態度良
    好及其犯罪動機、目的、手段等一切情狀，量處如主文所示
    之刑。
四、扣案之改造仿BERETTA 廠92FS型半自動手槍1 支 (槍枝管制
    編號0000 000000 號，含彈匣1 副)、 改造仿BERETTA 廠84
    型半自動手槍1 支（含彈匣1 副，槍枝管制編0000000000號
    ）、具有殺傷力之土造直徑9MM 子彈21顆、直徑8.5MM 改造
    子彈3 顆，均係槍砲彈藥刀械管制條例第4 條第1 項第1 款
    、第2 款所列物品，乃未經許可不得持有之違禁物，均應依
    刑法第38條第1 項第1 款規定宣告沒收。另直徑8.5MM 改造
    子彈1 顆，業經被告於另案案發中擊發，其所留彈殼，已不
    具子彈完整結構，並非違禁物；至本件另扣案之直徑約8 MM
    之金屬彈頭土造子彈4 顆，經送鑑驗，無法擊發，認不具殺
    傷力，有上開內政部警政署刑事警察局95年7 月28日槍彈鑑
    定書可參，是均非違禁物，亦非被告供犯本罪所用或預備之
    物，均毋庸併予宣告沒收，附此敘明。
據上論斷，應依刑事訴訟法第299 條第1 項前段，槍砲彈藥刀械
管制條例第8 條第4 項、第12條第4 項，刑法第2 條第1 項但書
、修正前刑法（下同）第11條前段、第55條前段、第47條第1 項
、第38條第1項第1款，判決如主文。
本案經檢察官甲○○到庭執行職務。
中    華    民    國    95    年    12    月    29    日
                  刑事第十一庭  審判長法  官 何秀燕
                                      法  官 戰諭威
                                      法  官 吳金芳
以上正本證明與原本無異。
如不服本判決，應於判決送達後10日內，向本院提出上訴狀。
中    華    民    國    95    年    12    月    29    日
                                      書記官  劉音利
附錄本件論罪科刑法條：
槍砲彈藥刀械管制條例第8條第4項
未經許可，製造、販賣或運輸鋼筆槍、瓦斯槍、麻醉槍、獵槍、
空氣槍或第 4 條第 1 項第 1 款所定其他可發射金屬或子彈具
有殺傷力之各式槍砲者，處無期徒刑或 5 年以上有期徒刑，併
科新臺幣 1 千萬元以下罰金。
未經許可，轉讓、出租或出借前項所列槍枝者，處 5 年以上有期
徒刑，併科新臺幣 1 千萬元以下罰金。
意圖供自己或他人犯罪之用，而犯前二項之罪者，處無期徒刑或
 7 年以上有期徒刑，併科新臺幣 1 千萬元以下罰金。
未經許可，持有、寄藏或意圖販賣而陳列第 1 項所列槍枝者，處
 3 年以上10 年以下有期徒刑，併科新臺幣 700 萬元以下罰金
 。
槍砲彈藥刀械管制條例第12條第4項
未經許可，製造、販賣或運輸子彈者，處 1 年以上 7 年以下有
期徒刑，併科新台幣 500 萬元以下罰金。
未經許可，轉讓、出租或出借子彈者，處 6 月以上 5 年以下有
期徒刑，併科新台幣 300 萬元以下罰金。
意圖供自己或他人犯罪之用，而犯前二項之罪者，處 3 年以上
10 年以下有期徒刑，併科新台幣 700 萬元以下罰金。
未經許可，持有、寄藏或意圖販賣而陳列子彈者，處 5 年以下有
期徒刑，併科新台幣 300 萬元以下罰金。


司法院資訊處製作；財團法人民間司法改革基金會備份。
